【裁判字號】    98,訴,217
【裁判日期】    990430
【裁判案由】    違反商業會計法
【裁判全文】
臺灣士林地方法院刑事判決               98年度訴字第217號
公  訴  人  臺灣士林地方法院檢察署檢察官
被      告  丙○○
上列被告因違反商業會計法案件，經檢察官提起公訴（97年度偵
字第5046號），本院判決如下：
    主  文
丙○○共同連續商業負責人，以明知為不實之事項，而填製會計
憑證，處有期徒刑捌月，減為有期徒刑肆月，如易科罰金，以銀
元參佰元即新臺幣玖佰元折算壹日。
    事  實
一、丙○○與戊○○（業經臺灣士林地方法院檢察署檢察官以97
    年度偵字第10912 號為緩起訴處分確定）於民國94年8 月1
    日與冠格保全股份有限公司（下稱冠格保全公司，登記負責
    人為丁○○）之實際負責人甲○○簽立股份轉讓協議書，協
    議由丙○○與戊○○等人承接冠格保全公司，甲○○亦將冠
    格保全公司用以開立統一發票之印章交予丙○○使用，而承
    接冠格保全公司後，則由丙○○負責處理該公司之實際業務
    ，然因冠格保全公司積欠稅捐而無法辦理負責人變更登記，
    丙○○、戊○○遂於94年11月間某日再行承接址設臺北市大
    同區○○○路136 號16樓之3 之瑞祥保全股份有限公司（下
    稱瑞祥保全公司），並於94年12月1 日申請變更該公司名稱
    為璞石冠格保全股份有限公司（下稱璞石冠格公司），由戊○○登記為璞石冠格公司之董事長，丙○○則擔任該公司之
    監察人，璞石冠格公司之實際業務仍由丙○○負責（嗣於95
    年11月2 日變更該公司董事長為丙○○，戊○○為監察人，
    96年11月間則更名為璞石保全股份有限公司），亦均為從事
    業務之人，渠等2 人復向附表一所示原有冠格保全公司負責
    保全業務之社區、大樓或公司行號，以公告方式告知保全業
    務均改由璞石冠格公司辦理，並要求將應支付之保全費用改
    匯至璞石冠格公司於中國農民銀行大同分行所開立之帳號00
    000000000 號帳戶內。詎丙○○與戊○○明知前開保全業務
    既已改由璞石冠格公司負責，且客戶所支付之保全費用亦均
    匯至璞石冠格公司上開帳戶內，本應由璞石冠格公司開立銷
    貨之統一發票予上揭社區、大樓或公司行號，竟共同基於填
    製不實會計憑證之概括犯意聯絡，由丙○○透過戊○○指示
    或自行指示不知情之會計王錫芬、林莉茹，連續於如附表一
    所列之時間，在上揭璞石冠格公司地址內，以冠格保全公司
    之名義開立如附表所列之不實之會計憑證統一發票後，再交
    予如附表一所列之社區、大樓或公司行號收執而行使之（惟
    此部分並未構成逃漏稅捐罪，詳後述），足以生損害於冠格
    保全公司及如附表一所列之社區、大樓或公司行號，嗣丁○○因冠格保全公司漏報稅額而遭行政處罰，始知上情。
二、案經丁○○告發暨臺灣士林地方法院檢察署檢察官偵查起訴
    。
    理  由
壹、程序方面：
    按被告以外之人於審判外之言詞或書面陳述，除法律有規定
    者外，不得作為證據，惟被告以外之人於偵查中向檢察官所
    為之陳述，除顯有不可信之情況者外，得為證據；被告以外
    之人於審判外之陳述，雖不符刑事訴訟法第159 條之1 至第
    159 條之4 之規定，而經當事人於審判程序同意作為證據，
    法院審酌該言詞陳述作成時之情況，認為適當，亦得為證據
    ，當事人、代理人或辯護人於法院調查證據時，知有第159
    條第1 項不得為證據之情形，而未於言詞辯論終結前聲明異
    議者，視為有前項之同意，刑事訴訟法第159 條第1 項、第
    159條之1第2項、第159 條之5 分別定有明文。經查：
  (一)證人即璞石冠格公司之登記負責人戊○○、證人即長春泉管
    委會主委庚○○、證人即麗景生活家管委會主委乙○○於偵
    查中向檢察官所為之陳述，業經具結，又無顯有不可信之情
    況，依據刑事訴訟法第159 條之1 第2 項之規定，自得作為
    證據。
  (二)另股份轉讓協議書暨附件、公告、證人即冠格保全公司之原
    實際負責人甲○○所寄之存證信函、璞石冠格公司變更登記
    表及股東名簿、內政部95年1 月5 日內授警字第0950890005
    號書函、財政部臺北市國稅局大同稽徵所96年12月28日財北
    國稅大同服字第09 60016405 號函暨附件、97年5 月23日財
    北國稅大同營業字第0970005886號函暨附件、98年9 月17日
    財北國稅大同營業字第0980011043號函暨附件、冠格保全公
    司及璞石冠格公司之登記案卷雖屬傳聞證據，然公訴人、被
    告迄至言詞辯論終結前均不爭執其證據能力，亦未再聲明異
    議，本院審酌上開證據資料製作時之情況，尚無違法不當及
    證明力明顯過低之瑕疵，亦認為以之作為證據應屬適當，揆
    諸刑事訴訟法第159 條之5 之規定，亦認前揭證據資料均有
    證據能力。
貳、實體方面：
一、訊據被告丙○○固坦承如附表一所示之社區、大樓及公司行
    號之保全業務原由冠格保全公司提供，嗣璞石冠格公司更名
    後，則改由璞石冠格公司提供保全服務，而如附表一所示之
    社區、大樓及公司行號亦將款項匯至璞石冠格公司之帳戶內
    ，卻仍於上開時、地，以冠格保全公司名義開立統一發票予
    如附表一所示之社區、大樓及公司行號之事實（見本院卷第
    245 頁），惟矢口否認有何行使業務上登載不實文書之犯行
    ，辯稱：伊並非璞石冠格公司之實際負責人，僅負責公司保
    全業務，對會計業務悉不知情，嗣戊○○以冠格保全公司名
    義開立統一發票後，伊始知情云云，惟查：
  (一)證人即璞石冠格公司之負責人戊○○於偵查中及本院審理程
    序時證稱：伊於91年7 月、8 月間在復興保全任職時，因被
    告為伊上司而熟識，嗣94年間被告表示冠格保全公司要出售
    ，並安排伊與該公司負責人甲○○見面協議，因伊與家人很
    信任被告，遂購買該公司股份，並簽立股份轉讓協議書（見
    95年度他字第4511號卷第5 頁至第6 頁），但相關細節、協
    議書條款等均由被告向對方洽談，而承接冠格保全公司後，
    該公司實際業務亦為被告處理，伊則為被告助理，負責處理
    企畫業務，期間甲○○所寄送之存證信函（見96年度偵字第
    8834號卷第45頁至第50頁）亦交由被告處理，嗣伊等發現該
    公司因欠稅而無法變更負責人，因憂心客戶款項如匯入該公
    司帳戶會遭甲○○領走，伊等遂於94年11月間又買下瑞祥保
    全公司，並變更公司名稱為璞石冠格公司，由伊擔任該公司
    負責人，又製作公告告知客戶冠格保全公司與璞石冠格公司
    合併成為璞石冠格公司，及要求客戶將款項匯入璞石冠格公
    司帳戶內，但實際上冠格保全公司與璞石冠格公司法律上並
    未進行任何合併，而成立璞石冠格公司後，客戶款項均匯入
    璞石冠格公司帳戶內，但當時被告透過伊指示或直接指示公
    司會計小姐王錫芬、林莉茹仍以冠格保全公司名義開立統一
    發票，伊曾質疑過被告此事，但被告表示沒有問題，又以冠
    格保全公司名義開立統一發票實際上為被告之意思，但伊知
    悉後也同意，而除起訴書上所載5 張統一發票外，另有其他
    以冠格保全公司名義開立之統一發票（見本院卷第19頁至第
    138 頁），另伊與被告未曾擔任冠格保全公司任何職務，僅
    擔任璞石冠格公司之董事長、董事或監察人等語（見97年度
    偵字第50 46 號卷第87頁至第89頁、本院卷第206 頁至第
    212 頁）。
  (二)證人即冠格保全公司之原實際負責人甲○○於本院審理程序
    時證稱：伊先前為冠格保全公司實際負責人，李國祥、丁○○之股份實際上均為伊所有，伊於94年8 月1 日將冠格保全
    公司股份轉讓給被告、孟家昂、戊○○，但實際上該協議於
    94年7 月1 日已生效，當時渠等業已進駐冠格保全公司實際
    經營，並得以冠格保全公司名義對外訂立契約、收取所得，
    而當時主要洽談轉讓協議之人為被告，伊也有將冠格保全公
    司之印章（包含騎縫章、簽約專用章、蓋統一發票之印章、
    向國稅局請領統一發票之印章、勞健保印章）均交予被告使
    用，卷附冠格保全公司統一發票（見本院卷第21頁至第133
    頁）上所蓋之印章即為伊所交付，而被告於股份移轉後，仍
    多次與伊洽談業務事宜，包含股權轉讓、國稅局查帳等，而
    當時戊○○僅於公司內擔任打字事宜等語（見本院卷第239
    頁至第241 頁背面）。
  (三)證人即冠格保全公司名義負責人丁○○於本院審理程序時證
    稱：伊僅掛名冠格保全公司董事，但該公司實際負責人為甲○○，伊亦將出售冠格保全公司之事全權委託甲○○處理，
    並未出面處理相關事宜，94年8 月1 日簽訂轉讓協議書時伊
    亦不在場，嗣後伊因收到國稅局單據表示積欠稅金，始出面
    告發等語（見本院卷第241 頁背面至第242 頁背面）。
  (四)證人即麗景生活家管委會主委乙○○於偵查中證稱：伊之前
    擔任社區主委時，曾請冠格保全公司負責保全業務，後來換
    成璞石冠格公司，冠格保全公司曾開立統一發票予社區等語
    （見97年度偵字第5046號卷第35頁至第36頁）。
  (五)證人即長春泉管委會主委庚○○於偵查中證稱：伊之前擔任
    社區主委時，曾請冠格保全公司負責保全業務，該公司曾開
    立統一發票等語（見97年度偵字第5046號卷第35頁至第36頁
    ）。
  (六)此外，復有股份轉讓協議書暨附件、切結書、公告、被告於
    95年1 月4 日出具保全費收據、甲○○所寄之存證信函、璞
    石冠格公司變更登記表及股東名簿、內政部95年1 月5 日內
    授警字第0950890005號書函、財政部臺北市國稅局大同稽徵
    所96年12月28日財北國稅大同服字第0960016405號函暨附件
    、97年5 月23日財北國稅大同營業字第0970005886號函暨附
    件、98年9 月17日財北國稅大同營業字第0980011043號函暨
    附件、冠格保全公司及璞石冠格公司之登記案卷在卷可憑（
    見95年度他字第4511號卷第5 頁至第9 頁、第10頁、第11頁
    、第14頁、96年度偵字第8834號卷第33頁至第37頁、第45頁
    至第50頁、97年度偵字第5046號卷第15頁至第33頁、第71頁
    至第72頁、第73頁、本院卷第19頁至第138 頁）。
  (七)綜上，被告與戊○○於上揭時地向甲○○承接冠格保全公司
    後，由被告實際負責冠格保全公司之業務，然渠等2 人發現
    該公司無法變更登記負責人後，遂又承接另一公司並更名為
    璞石冠格公司，經向原有冠格保全公司之客戶公告後，明知
    前開保全業務既已改由璞石冠格公司負責，且保全費用亦均
    匯至璞石冠格公司上開帳戶內，即應以璞石冠格公司名義填
    製會計憑證之統一發票，然卻透過戊○○或被告自行指示不
    知情之會計王錫芬、林莉茹，連續以冠格保全公司之名義，
    開立如附表一所列內容不實會計憑證之統一發票後交予如附
    表一所列之社區、大樓或公司行號收執而行使之事實，甚為
    明確。至證人戊○○於本院審理程序時證稱：94年10月至12
    月間，麗景生活家社區之保全費用應該是匯入冠格保全公司
    帳戶內等語（見本院卷第211 頁），然經核麗景生活家社區
    94年12月保全費用係匯至璞石冠格公司上開帳戶內，亦有財
    政部臺北市國稅局大同稽徵所98年9 月17日財北國稅大同營
    業字第0980011043號函暨附件在卷可憑（見本院卷第19頁、
    第57頁），且證人戊○○亦自承：伊並不清楚該款項匯入何
    處，但有璞石冠格公司後，款項均匯入該公司帳戶內等語（
    見本院卷第211 頁），足見證人前開所述係記憶不清，惟此
    部分尚無礙於本件犯罪事實之認定。
二、被告雖以前詞置辯，然查：承接冠格保全公司後，被告為該
    公司之實際負責人，嗣由璞石冠格公司接手保全業務後，仍
    以冠格保全公司名義開立統一發票係經被告指示等情，業經
    證人戊○○證述明確，而被告亦於偵查中自承：有虛開冠格
    保全公司之統一發票等語（見96年度偵字第8834號卷第23頁
    ），是其辯稱伊對此均不知悉云云，顯不可採，況證人戊○○、甲○○均證稱冠格保全公司之股份移轉、相關業務係由
    被告出面處理，璞石冠格公司之業務亦然等情節，詳如前述
    ，再核以切結書、95年1 月4 日出具保全費用之收據均由被
    告具名（見95年度他字第4511號卷第10頁、第14頁），而甲○○寄送存證信函之對象亦為被告（見96年度偵字第8834號
    卷第45頁至第50頁），更足徵被告確為璞石冠格公司之實際
    負責人，自難諉為不知係以冠格保全公司名義開立統一發票
    之事，是上開所辯，自無理由。
三、綜上，本案事證至為明確，被告犯行堪以認定，應予依法論
    科。至於被告要求傳喚證人即璞石冠格公司法務人員己○○
    ，惟證人己○○僅為公司法務人員，既非會計及帳務人員，
    尚難知悉本件開立統一發票之流程，且本部分事實已臻明瞭
    無再調查之必要，故不再予以傳訊，併此敘明。另按稅捐稽
    徵法第41條之規定係屬結果犯，除犯罪之目的在逃漏稅捐外
    ，並須有積極逃漏應繳納之稅捐之結果事實，乃屬作為犯，
    而非不作為犯。而同法第43條所規定之幫助犯第41條之罪，
    當亦應以正犯之納稅義務人確有犯第41條之事實與結果者，
    方有幫助犯之罪責成立之可言；再按稅捐稽徵法第41條所規
    定之逃漏稅捐罪，雖以發生逃漏稅捐之結果為必要，惟判斷
    納稅義務人是否已逃漏稅捐，應以結算申報時，納稅義務人
    有無以積極之作為，施用詐術或其他不正當方法申報不實，
    致發生逃漏稅捐之結果為斷，所謂未發生逃漏稅捐之結果，
    係指納稅義務人雖有施用詐術等非法方法，但其稅負尚未達
    於起徵點，因而未發生逃漏稅捐之結果，或該納稅義務人依
    法應採定額、定率核稅，無論其如何申報，均與應納稅款完
    全無關者而言，若其稅負已逾起徵點，又非屬定額、定率核
    稅範圍，而以詐術等非法方法逃漏稅捐時，即應成立犯罪，
    至於嗣後被查獲，再補繳稅款，乃犯罪後態度問題，不能以
    其有無補繳稅款，作為有無發生犯罪結果之判斷標準（最高
    法院71年度臺上字第7749號及88年度臺上字第3631號判決意
    旨可資參照），是本件被告既未以璞石冠格公司之名義向稅
    捐機關申報營業稅，則難認其於營業稅結算申報時有以積極
    作為申報不實致發生逃漏稅捐結果之犯行。且稅捐稽徵法第
    41條所謂以不正當方法逃漏稅捐，必具有與積極之詐術同一
    型態，始與立法之本旨符合，如僅屬單純不作為，而別無逃
    漏稅捐之積極行為，即不能認與詐術漏稅之違法特性同視，
    而繩以稅捐稽徵法第41條之罪，是被告雖漏開璞石冠格公司
    之統一發票，僅屬有漏載申報之消極行為，尚難認有以其他
    類似詐術之不正當方法，積極逃漏稅捐之行為，依照前揭最
    高法院判決意旨及說明，被告所為自亦不構成幫助詐術逃漏
    稅捐罪，附此敘明。
四、按被告行為後，94年2 月2 日修正公布之刑法已於95年7 月
    1 日生效施行，其中第2 條第1 項「行為後法律有變更者，
    適用行為時之法律。但行為後之法律有利於行為人者，適用
    最有利於行為人之法律」之規定，係規範行為後法律變更所
    生新、舊法律比較適用之準據法，並非刑法實體法律，自不
    生行為後法律變更之比較適用問題，故刑法修正施行後，應
    適用該修正後之第2 條第1 項之規定，依「從舊、從輕」之
    原則比較新、舊法律之適用；又比較新舊法時，應就罪刑有
    關之共犯、未遂犯、想像競合犯、牽連犯、連續犯、結合犯
    ，以及累犯加重、自首減輕暨其他法定加減原因（如身分加
    減）與加減例等一切情形，綜其全部罪刑之結果而為比較後
    ，再適用有利於行為人之法律處斷，而不得一部割裂分別適
    用不同之新、舊法（最高法院24年上字第4634號、29年上字
    第964 號判例意旨及最高法院95年度第8 次刑事庭會議決議
    參照）。而刑法第2 條係規範行為後法律變更所生新舊法律
    比較適用之準據法，是刑法第2 條本身雖經修正，但該條文
    既屬適用法律之準據法，本身尚無比較新舊法之問題，應逕
    適用裁判時即修正後刑法第2 條規定以決定適用之刑罰法律
    ，合先敘明。經查：
  (一)關於共同正犯：修正後刑法第28條、第31條第1 項前段關於
    成立共同正犯之標準，將原來共同正犯之共同「實施」犯罪
    ，改為共同「實行」犯罪，剔除完全未參與犯罪相關行為之
    「實行」的「陰謀共同正犯」及「預備共同正犯」，是修正
    後之共同正犯之可罰性要件之範圍業已減縮。然法律雖有變
    更，惟本件被告與戊○○係共同實施犯罪，修正前後刑法關
    於共同正犯之規定在本件適用並無不同，揆諸上開最高法院
    95年度第21次刑庭會議決議，自無庸為新、舊法之比較，而
    應逕行適用裁判時即修正後刑法第28條、第31條第1 項前段
    之規定論以共同正犯。
  (二)關於罰金刑：刑法第216 條、第215 條行使業務上登載不實
    文書罪，其法定刑有關罰金部分為科（銀元）500 元以下罰
    金。查刑法分則編各罪所定罰金刑之貨幣單位原為銀元，修
    正前刑法第33條第5 款規定：「罰金：1 元（銀元）以上」
    ，而依罰金罰鍰提高標準條例規定，就72年6 月26 日 前修
    正之刑法部分條文罰金數額提高2 至10倍，其後修正者則不
    提高倍數，並依現行法規所定貨幣單位折算新臺幣條例規定
    ，以銀元1 元折算新臺幣3 元。修正後刑法第33條第5 款規
    定：「罰金：新臺幣1,000 元以上，以百元計算之」，刑法
    第33條第5 款所定罰金貨幣單位經修正為新臺幣後，刑法分
    則各罪所定罰金刑之貨幣單位亦應配合修正為新臺幣，為使
    刑法分則編各罪所定罰金之最高數額與刑法修正前趨於一致
    ，乃增訂刑法施行法第1 條之1 ：「中華民國94年1 月7 日
    刑法修正施行後，刑法分則編所定罰金之貨幣單位為新臺幣
    。94年1 月7 日刑法修正時，刑法分則編未修正之條文定有
    罰金者，自94年1 月7 日刑法修正施行後，就其所定數額提
    高為30倍。但72年6 月26日至94年1 月7 日新增或修正之條
    文，就其所定數額提高為3 倍」。從而，刑法修正後刑法分
    則編各罪所定罰金刑之最高數額，適用刑法施行法第1 條之
    1 之規定後，並無不同，即對被告並無有利或不利之情形，
    應依一般法律適用原則，適用裁判時之法律，即刑法施行法
    第1 條之1 之規定。惟修正後刑法第33條第5 款所定罰金刑
    最低數額，較之修正前提高，自以修正前刑法第33條第5 款
    規定有利於被告。
  (三)關於易科罰金：「犯最重本刑為5 年以下有期徒刑以下之刑
    之罪，而受6 個月以下有期徒刑或拘役之宣告，因身體、教
    育、職業、家庭之關係或其他正當事由，執行顯有困難者，
    得以1 元以上3 元以下折算一日，易科罰金」，且被告行為
    時之易科罰金折算標準，刪除前罰金罰鍰提高標準條例第2
    條前段（95年7 月1 日修正公布刪除）規定，就其原定數額
    提高為100 倍折算1 日，則本件被告行為時之易科罰金折算
    標準，應以銀元300 元折算1 日，經折算為新臺幣後，應以
    新臺幣900 元折算為1 日。惟被告行為後之新法第41條第1
    項前段則規定：「犯最重本刑為5 年以下有期徒刑以下之刑
    之罪，而受6 個月以下有期徒刑或拘役之宣告者，得以新臺
    幣1,000 元、2,000 元或3,000 元折算一日，易科罰金」，
    比較新舊法易科罰金折算標準，新法並無較有利被告之情形
    ，爰依新法第2 條第1 項規定，適用被告行為時之刑法第41
    條第1 項前段規定，定其易科罰金之折算標準（最高法院95
    年度第8 次刑事庭會議決議可資參照）。
  (四)關於連續犯：修正前刑法第56條有關「連續數行為而犯同一
    之罪名者，以一罪論，但得加重其刑至二分之一」之連續犯
    規定，經修正刪除，此刪除雖非犯罪構成要件之變更，但顯
    已影響行為人刑罰之法律效果，自屬法律有變更，而刪除連
    續犯之規定後，被告所犯各罪均應依數罪併罰之規定分論併
    罰，是比較修正前、後法結果，自以適用較有利於被告之行
    為時法律，即修正刪除前刑法第56條之規定論以連續犯。
  (五)綜上，本件經比較新舊法之結果，依修正後刑法第2 條第1
    項前段規定適用修正前刑法第33條第5 款、第41條第1 項前
    段、第56條之規定，對被告較為有利，自應適用修正前刑法
    相關規定論處，至共同正犯部分，應逕予適用修正後刑法之
    規定。
五、按統一發票係營業人依營業稅法規定於銷售貨物或勞務時，
    開立並交付給買受人之交易憑證，足以證明會計事項之經過
    ，應屬商業會計法所稱之會計憑證（最高法院87年度臺非字
    第389 號判決可資參照），又商業會計法於95年5 月24日修
    正，並自同年月26日施行，被告行為時之該法第71條之法定
    刑為5 年以下有期徒刑、拘役或科或併科15萬元以下罰金，
    修正後第71條之法定刑則為5 年以下有期徒刑、拘役或科或
    併科新臺幣60萬元以下罰金，經比較修正前後之規定，以修
    正前之商業會計法第71條規定較有利於被告。查證人戊○○
    係璞石冠格保全公司之董事長，被告為登記之監察人，有璞
    石冠格公司登記資料在卷可稽，而按股份有限公司之監察人
    ，在執行職務範圍內，為公司負責人，公司法第8 條第2 項
    定有明文，是被告雖為璞石冠格保全公司之監察人，惟開立
    統一發票並非於其職務範圍內，自難認屬該公司之負責人，
    然被告透過戊○○指示或自行指示不知情之會計人員填製不
    實之統一發票，是核被告所為，係犯修正前商業會計法第71
    條第1 款之填載不實會計憑證罪。被告與戊○○間就前開填
    製不實會計憑證之犯行，具有犯意聯絡及行為分擔，依刑法
    第31條第1 項之規定應論以共同正犯，另被告利用不知情之
    會計人員開立不實統一發票，為間接正犯。而被告先後多次
    犯行，時間緊接，所犯係構成要件相同之罪名，顯係基於概
    括犯意反覆為之，應依修正前刑法第56條之規定，論以一罪
    ，並加重其刑，公訴人雖未就附表一編號17、19、20、22（
    即起訴書附表所載編號3 至6） 以外之部分於起訴書犯罪事
    實欄中敘明，然該部分犯行與已敘及部分，有連續犯之裁判
    上一罪關係，為起訴效力所及，本院自得併予審理。爰審酌
    被告之素行，開立內容虛偽不實之統一發票之次數、金額、
    對他人造成之損害，以及犯罪後態度等一切情狀，量處如主
    文所示之刑，以示儆懲。
六、另附表二（即起訴書附表所載編號1 、2） 部分，公訴人雖
    以此部分統一發票亦有填載不實之情況云云，然查，經財政
    部臺北市國稅局大同稽徵所查核後，該部分保全費用仍係匯
    入冠格保全公司帳戶內，而非璞石冠格公司之帳戶一情，有
    該所98年9 月17日財北國稅大同營業字第0980011043號函暨
    附件在卷可憑（見本院卷第19頁、第57頁），是被告與戊○○仍以冠格保全公司名義開立如附表二所示之統一發票，自
    難認有何登載業務上不實文書之犯行，揆諸上揭說明，此部
    分本應為無罪之諭知，然公訴人認此與前揭已論罪科刑之部
    分為裁判上一罪之連續犯關係，爰不另為無罪判決之諭知。
七、另按中華民國九十六年罪犯減刑條例自96年7月16日施行，
    其第5 條規定：「本條例施行前，經通緝而未於中華民國96
    年12月31日以前自動歸案接受偵查、審判或執行者，不得依
    本條例減刑」，係指96年7 月16日上開條例施行前經通緝，
    而未於同年12月31日前自動歸案者，不得依該條例減刑；如
    係該條例施行後始行通緝者，不論是否自動歸案，均無上開
    不得減刑規定之適用（最高法院96年度臺非字第332 號判決
    可資參照），查本件被告因逃匿，經本院於98年3 月12日發
    布通緝，98年4 月28日經警緝獲到案，98年5 月5 日撤銷通
    緝，有本院通緝書、撤銷通緝書1 份在卷可稽（見97年度審
    訴字第275 號卷第27頁、第56頁），故被告係96年7 月16日
    中華民國九十六年罪犯減刑條例施行以後，始經通緝，依首
    揭說明，並無同條例第5 條不得減刑規定之適用，本案被告
    所為犯罪事實之時間均在96年4 月24日前，符合減刑要件，
    乃就前揭宣告刑減為如主文所示之刑，並諭知易科罰金之折
    算標準，併予敘明。
據上論斷，應依刑事訴訟法第299 條第1 項前段、95年5 月24日
修正前商業會計法第71條第1 款，刑法第11條前段、第2 條第1
項前段、第28條、第31條第1 項前段，修正前刑法第56條、第41
條第1 項前段，修正前罰金罰鍰提高標準條例第2 條，現行法規
所定貨幣單位折算新臺幣條例第2 條，中華民國九十六年罪犯減
刑條例第2 條第1 項第3 款、第7 條、第9 條，判決如主文。
本案經檢察官孟玉梅到庭執行職務
中    華    民    國    99    年    4     月    30    日
                  刑事第二庭審判長法  官  蔡明宏
                                  法  官  謝佳純
                                  法  官  劉育琳
以上正本證明與原本無異。
如不服本判決應於收受判決後10日內向本院提出上訴書狀，並應
敘述具體理由；其未敘述上訴之理由者，應於上訴期間屆滿後20
日內向本院補提理由書（均須按他造當事人之人數附繕本），切
勿逕送上級法院。
                                  書記官  朱宮瑩
中    華    民    國    99    年    4     月    30    日
所犯法條：
95年5月24日修正前商業會計法第71條第1款
商業負責人、主辦及經辦會計人員或依法受託代他人處理會計事
務之人員有左列情事之一者，處五年以下有期徒刑、拘役或科或
併科新臺幣十五萬元以下罰金：
一、以明知為不實之事項，而填製會計憑證或記入帳冊者。
二、故意使應保存之會計憑證、帳簿報表滅失毀損者。
三、意圖不法之利益而偽造、變造會計憑證、帳簿報表內容或撕
    毀其頁數者。
四、故意遺漏會計事項不為記錄，致使財務報表發生不實之結果
    者。
五、其他利用不正當方法，致使會計事項或財務報表發生不實之
    結果者。
附表一：
┌─────┬─────┬────┬──────┬──────┬───────┬────┬───────┐
│   編號   │發票號碼  │發票日期│    品名    │金額（含稅，│    買受人    │統一編號│     卷證     │
│          │          │        │            │新臺幣元）  │              │        │              │
├─────┼─────┼────┼──────┼──────┼───────┼────┼───────┤
│    1     │KU00000000│95/1/20 │94/12-95/12 │   4,680,000│太平洋花園廣場│00000000│見本院卷第23頁│
│          │          │        │勞務費      │            │管理委員會    │        │              │
│          │          │        │            │            │              │        │              │
│          │          │        │            │            │              │        │              │
│          │          │        │            │            │              │        │              │
│          │          │        │            │            │              │        │              │
├─────┼─────┼────┼──────┼──────┼───────┼────┼───────┤
│    2     │JZ00000000│94/12/21│12月份勞務費│      74,000│臺北市帝王管理│不適用  │見本院卷第27頁│
│          │          │        │            │            │委員會        │        │              │
├─────┼─────┼────┼──────┼──────┼───────┼────┼───────┤
│    3     │KZ00000000│95/1/20 │元月份勞務費│      74,000│臺北市帝王管理│不適用  │見本院卷第28頁│
│          │          │        │            │            │委員會        │        │              │
├─────┼─────┼────┼──────┼──────┼───────┼────┼───────┤
│    4     │KZ00000000│95/2/20 │2月份勞務費 │      74,000│臺北市帝王管理│不適用  │見本院卷第28頁│
│          │          │        │            │            │委員會        │        │              │
├─────┼─────┼────┼──────┼──────┼───────┼────┼───────┤
│    5     │JU00000000│94/12/21│12月份勞務費│      63,000│新濃沅有限公司│00000000│見本院卷第34頁│
│          │          │        │            │            │新泰店        │        │              │
├─────┼─────┼────┼──────┼──────┼───────┼────┼───────┤
│    6     │KU00000000│95/1/20 │元月份勞務費│      63,000│新濃沅有限公司│00000000│見本院卷第35頁│
│          │          │        │            │            │新泰店        │        │              │
├─────┼─────┼────┼──────┼──────┼───────┼────┼───────┤
│    7     │KU00000000│95/2/20 │2月份勞務費 │      63,000│新濃沅有限公司│00000000│見本院卷第35頁│
│          │          │        │            │            │新泰店        │        │              │
├─────┼─────┼────┼──────┼──────┼───────┼────┼───────┤
│    8     │JZ00000000│94/12/21│12月份勞務費│      77,500│儒林皇家管理委│不適用  │見本院卷第41頁│
│          │          │        │            │            │員會          │        │              │
├─────┼─────┼────┼──────┼──────┼───────┼────┼───────┤
│    9     │KZ00000000│95/1/20 │元月份勞務費│      77,500│儒林皇家管理委│不適用  │見本院卷第42頁│
│          │          │        │            │            │員會          │        │              │
├─────┼─────┼────┼──────┼──────┼───────┼────┼───────┤
│   10     │KZ00000000│95/2/20 │2月份勞務費 │      77,500│儒林皇家管理委│不適用  │見本院卷第42頁│
│          │          │        │            │            │員會          │        │              │
├─────┼─────┼────┼──────┼──────┼───────┼────┼───────┤
│   11     │JZ00000000│94/12/21│12月份勞務費│      38,000│樂透新家管理委│不適用  │見本院卷第48頁│
│          │          │        │            │            │員會          │        │              │
├─────┼─────┼────┼──────┼──────┼───────┼────┼───────┤
│   12     │KZ00000000│95/1/20 │元月份勞務費│      38,000│樂透新家管理委│不適用  │見本院卷第49頁│
│          │          │        │            │            │員會          │        │              │
├─────┼─────┼────┼──────┼──────┼───────┼────┼───────┤
│   13     │KZ00000000│95/2/20 │2月份勞務費 │      38,000│樂透新家管理委│不適用  │見本院卷第49頁│
│          │          │        │            │            │員會          │        │              │
├─────┼─────┼────┼──────┼──────┼───────┼────┼───────┤
│   14     │JZ00000000│94/12/21│12月份勞務費│     130,000│吾愛吾家管理委│不適用  │見本院卷第55頁│
│          │          │        │            │            │員會          │        │              │
├─────┼─────┼────┼──────┼──────┼───────┼────┼───────┤
│   15     │KZ00000000│95/1/20 │元月份勞務費│     130,000│吾愛吾家管理委│不適用  │見本院卷第56頁│
│          │          │        │            │            │員會          │        │              │
├─────┼─────┼────┼──────┼──────┼───────┼────┼───────┤
│   16     │KZ00000000│95/2/20 │2月份勞務費 │     130,000│吾愛吾家管理委│不適用  │見本院卷第56頁│
│          │          │        │            │            │員會          │        │              │
├─────┼─────┼────┼──────┼──────┼───────┼────┼───────┤
│   17     │JZ00000000│94/12/21│12月份勞務費│     255,000│麗景生活家管理│不適用  │見本院卷第60頁│
│          │          │        │            │            │委員會        │        │              │
├─────┼─────┼────┼──────┼──────┼───────┼────┼───────┤
│   18     │KZ00000000│95/1/20 │元月份勞務費│     255,000│麗景生活家管理│不適用  │見本院卷第61頁│
│          │          │        │            │            │委員會        │        │              │
├─────┼─────┼────┼──────┼──────┼───────┼────┼───────┤
│   19     │KZ00000000│95/2/20 │2月份勞務費 │     255,000│麗景生活家管理│不適用  │見本院卷第61頁│
│          │          │        │            │            │委員會        │        │              │
├─────┼─────┼────┼──────┼──────┼───────┼────┼───────┤
│   20     │JZ00000000│94/12/21│12月份勞務費│     120,000│長春泉管理委員│不適用  │見本院卷第67頁│
│          │          │        │            │            │會            │        │              │
├─────┼─────┼────┼──────┼──────┼───────┼────┼───────┤
│   21     │KZ00000000│95/1/20 │元月份勞務費│     120,000│長春泉管理委員│不適用  │見本院卷第68頁│
│          │          │        │            │            │會            │        │              │
├─────┼─────┼────┼──────┼──────┼───────┼────┼───────┤
│   22     │KZ00000000│95/2/20 │2月份勞務費 │     120,000│長春泉管理委員│不適用  │見本院卷第68頁│
│          │          │        │            │            │會            │        │              │
├─────┼─────┼────┼──────┼──────┼───────┼────┼───────┤
│   23     │JZ00000000│94/12/21│12月份勞務費│     137,000│世貿國家公園管│不適用  │見本院卷第74頁│
│          │          │        │            │            │理委員會      │        │              │
├─────┼─────┼────┼──────┼──────┼───────┼────┼───────┤
│   24     │JZ00000000│94/12/21│12月份勞務費│      93,000│田園交響曲管理│不適用  │見本院卷第78頁│
│          │          │        │            │            │委員會        │        │              │
├─────┼─────┼────┼──────┼──────┼───────┼────┼───────┤
│   25     │KZ00000000│95/1/20 │元月份勞務費│      93,000│田園交響曲管理│不適用  │見本院卷第79頁│
│          │          │        │            │            │委員會        │        │              │
├─────┼─────┼────┼──────┼──────┼───────┼────┼───────┤
│   26     │KZ00000000│95/2/20 │2月份勞務費 │      93,000│田園交響曲管理│不適用  │見本院卷第79頁│
│          │          │        │            │            │委員會        │        │              │
├─────┼─────┼────┼──────┼──────┼───────┼────┼───────┤
│   27     │JZ00000000│94/12/21│12月份勞務費│      30,000│鑽石大樓管理委│不適用  │見本院卷第85頁│
│          │          │        │            │            │員會          │        │              │
├─────┼─────┼────┼──────┼──────┼───────┼────┼───────┤
│   28     │KZ00000000│95/1/20 │元月份勞務費│      30,000│鑽石大樓管理委│不適用  │見本院卷第86頁│
│          │          │        │            │            │員會          │        │              │
├─────┼─────┼────┼──────┼──────┼───────┼────┼───────┤
│   29     │KZ00000000│95/2/20 │2月份勞務費 │      30,000│鑽石大樓管理委│不適用  │見本院卷第86頁│
│          │          │        │            │            │員會          │        │              │
├─────┼─────┼────┼──────┼──────┼───────┼────┼───────┤
│   30     │JZ00000000│94/12/21│12月份勞務費│     187,000│泰瑞No.1管理委│不適用  │見本院卷第92頁│
│          │          │        │            │            │員會          │        │              │
├─────┼─────┼────┼──────┼──────┼───────┼────┼───────┤
│   31     │KZ00000000│95/1/20 │元月份勞務費│     187,000│泰瑞No.1管理委│不適用  │見本院卷第93頁│
│          │          │        │            │            │員會          │        │              │
├─────┼─────┼────┼──────┼──────┼───────┼────┼───────┤
│   32     │KZ00000000│95/2/20 │2月份勞務費 │     187,000│泰瑞No.1管理委│不適用  │見本院卷第93頁│
│          │          │        │            │            │員會          │        │              │
├─────┼─────┼────┼──────┼──────┼───────┼────┼───────┤
│   33     │JZ00000000│94/12/21│12月份勞務費│      49,350│創意家管理委員│不適用  │見本院卷第99頁│
│          │          │        │            │            │會            │        │              │
├─────┼─────┼────┼──────┼──────┼───────┼────┼───────┤
│   34     │KZ00000000│95/1/20 │元月份勞務費│      49,350│創意家管理委員│不適用  │見本院卷第100 │
│          │          │        │            │            │會            │        │頁            │
├─────┼─────┼────┼──────┼──────┼───────┼────┼───────┤
│   35     │KZ00000000│95/2/20 │2月份勞務費 │      49,350│創意家管理委員│不適用  │見本院卷第100 │
│          │          │        │            │            │會            │        │頁            │
├─────┼─────┼────┼──────┼──────┼───────┼────┼───────┤
│   36     │JZ00000000│94/12/21│12月份勞務費│     121,000│米蘭尊邸管理委│不適用  │見本院卷第111 │
│          │          │        │            │            │員會          │        │頁            │
├─────┼─────┼────┼──────┼──────┼───────┼────┼───────┤
│   37     │KZ00000000│95/1/20 │元月份勞務費│     121,000│米蘭尊邸管理委│不適用  │見本院卷第112 │
│          │          │        │            │            │員會          │        │頁            │
├─────┼─────┼────┼──────┼──────┼───────┼────┼───────┤
│   38     │KZ00000000│95/2/20 │2月份勞務費 │     121,000│米蘭尊邸管理委│不適用  │見本院卷第112 │
│          │          │        │            │            │員會          │        │頁            │
├─────┼─────┼────┼──────┼──────┼───────┼────┼───────┤
│   39     │JZ00000000│94/11/24│11月份勞務費│     180,000│第一特獎公寓大│不適用  │見本院卷第115 │
│          │          │        │            │            │廈管理委員會  │        │頁、第135頁   │
├─────┼─────┼────┼──────┼──────┼───────┼────┼───────┤
│   40     │JZ00000000│94/11/24│11月份勞務費│     180,000│第一特獎公寓大│不適用  │見本院卷第116 │
│          │          │        │            │            │廈管理委員會  │        │頁            │
├─────┼─────┼────┼──────┼──────┼───────┼────┼───────┤
│   41     │JZ00000000│94/12/21│12月份勞務費│     360,000│第一特獎公寓大│不適用  │見本院卷第117 │
│          │          │        │            │            │廈管理委員會  │        │頁            │
├─────┼─────┼────┼──────┼──────┼───────┼────┼───────┤
│   42     │KZ00000000│ 95/1/20│元月份勞務費│     360,000│第一特獎公寓大│不適用  │見本院卷第118 │
│          │          │        │            │            │廈管理委員會  │        │頁            │
├─────┼─────┼────┼──────┼──────┼───────┼────┼───────┤
│   43     │ 不明     │95/2/20 │2月份勞務費 │     360,000│第一特獎公寓大│不適用  │見本院卷第119 │
│          │          │        │            │            │廈管理委員會  │        │頁            │
├─────┼─────┼────┼──────┼──────┼───────┼────┼───────┤
│   44     │JZ00000000│94/12/21│12月份勞務費│     169,000│萬象華都管理委│不適用  │見本院卷第123 │
│          │          │        │            │            │員會          │        │頁            │
├─────┼─────┼────┼──────┼──────┼───────┼────┼───────┤
│   45     │KZ00000000│95/1/27 │元月份勞務費│     185,000│萬象華都管理委│不適用  │見本院卷第124 │
│          │          │        │            │            │員會          │        │頁            │
├─────┼─────┼────┼──────┼──────┼───────┼────┼───────┤
│   46     │KZ00000000│95/2/20 │2月份勞務費 │     185,000│萬象華都管理委│不適用  │見本院卷第125 │
│          │          │        │            │            │員會          │        │頁            │
├─────┼─────┼────┼──────┼──────┼───────┼────┼───────┤
│   47     │JU00000000│94/12/23│12月份勞務費│      42,000│宗祥實業有限公│00000000│見本院卷第129 │
│          │          │        │            │            │司            │        │頁            │
├─────┼─────┼────┼──────┼──────┼───────┼────┼───────┤
│   48     │KU00000000│95/1/20 │元月份勞務費│      42,000│宗祥實業有限公│00000000│見本院卷第130 │
│          │          │        │            │            │司            │        │頁            │
├─────┼─────┼────┼──────┼──────┼───────┼────┼───────┤
│   49     │KU00000000│95/2/20 │2月份勞務費 │      42,000│宗祥實業有限公│00000000│見本院卷第131 │
│          │          │        │            │            │司            │        │頁            │
├─────┼─────┼────┼──────┼──────┼───────┼────┼───────┤
│   50     │KU00000000│95/1/30 │元月份勞務費│      86,709│幸鷺機械（股）│00000000│見本院卷第132 │
│          │          │        │            │            │公司          │        │頁            │
├─────┼─────┼────┼──────┼──────┼───────┼────┼───────┤
│   51     │KU00000000│95/2/20 │2月份勞務費 │      84,000│幸鷺機械（股）│00000000│見本院卷第132 │
│          │          │        │            │            │公司          │        │頁            │
├─────┼─────┼────┼──────┼──────┼───────┼────┼───────┤
│   52     │KU00000000│95/2/20 │2月份勞務費 │    101,032 │富利達開發（股│00000000│見本院卷第133 │
│          │          │        │            │            │）公司        │        │頁            │
└─────┴─────┴────┴──────┴──────┴───────┴────┴───────┘
附表二：
┌─────┬─────┬────┬──────┬──────┬───────┬────┬───────┐
│   編號   │發票號碼  │發票日期│    品名    │金額（含稅，│    買受人    │統一編號│     卷證     │
│          │          │        │            │新臺幣元）  │              │        │              │
├─────┼─────┼────┼──────┼──────┼───────┼────┼───────┤
│    1     │HZ00000000│94/10/24│10月份勞務費│     255,000│麗景生活家管理│不適用  │見97年度偵字第│
│          │          │        │            │            │委員會        │        │5046號卷第43頁│
│          │          │        │            │            │              │        │              │
├─────┼─────┼────┼──────┼──────┼───────┼────┼───────┤
│    2     │JZ00000000│94/11/24│11月份勞務費│     255,000│麗景生活家管理│不適用  │見95年度他字第│
│          │（起訴書誤│        │            │            │委員會        │        │4511號卷第12頁│
│          │載為JZ1977│        │            │            │              │        │              │
│          │1384，應予│        │            │            │              │        │              │
│          │更正）    │        │            │            │              │        │              │
└─────┴─────┴────┴──────┴──────┴───────┴────┴───────┘

司法院資訊處製作；財團法人民間司法改革基金會備份。
